【裁判字號】    94,交聲,137
【裁判日期】    950116
【裁判案由】    違反道路交通管理處罰條例
【裁判全文】
臺灣宜蘭地方法院交通事件裁定         94年度交聲字第137號
原處分機關  交通部公路總局臺北區監理所宜蘭監理站
異  議  人
即受處分人  甲○○
上列受處分人因違反道路交通管理處罰條例案件，對於交通部公
路總局臺北區監理所宜蘭監理站民國94年11月2日所為之宜監字
第裁43─Q00000000號裁決聲明異議，本院裁定如下：
    主  文
異議駁回。
    理  由
一、原處分意旨略以：異議人即受處分人甲○○於民國94年4月1
    9日7時5分，駕駛車牌號碼L3—4909號自小客車，在宜蘭縣
    蘇澳鎮○○路與聖湖路（裁決書誤繕為聖愛路）交岔口處，
    於設有燈光號誌管制之交岔路口闖紅燈，經宜蘭縣警察局以
    宜警交字第Q00000000號製單舉發，交通部公路總局臺北區
    監理所宜蘭監理站遂依（94年12月31日修正施行前）道路交
    通管理處罰條例第53條、第63條第1項第3款規定，裁處受處
    分人罰鍰新臺幣5400元，並記違規點數3點。
二、異議意旨略以：94年4月19日7時5分許，異議人駕駛車牌號
    碼L3—4909號自小客車，沿宜蘭縣蘇澳鎮○○路由馬賽往蘇
    澳市區方向行駛，行經一個設有紅綠燈管制之T字路口後，
    於蘇澳馬場前為警員攔下，警員並以異議人闖越上開T字路
    口之紅燈而開立舉發單，但異議人經過該T字路口時確實是
    綠燈，是經過路口後才變成紅燈，異議人便拒絕簽收舉發單
    ，異議人並未有闖紅燈之違規行為，舉發及裁決機關均未能
    提出異議人違規之科學證據，本件舉發及裁決均不合法，為
    此，聲明異議，請求撤銷原處分。
三、按汽車駕駛人，行經有燈光號誌管制之交岔路口闖紅燈者，
    處新臺幣1800元以上5400元以下罰鍰，並記違規點數3點，
    （94年12月31日修正施行前）道路交通管理處罰條例第53條
    、第63條第1項第3款定有明文。又行為人有道路交通管理處
    罰條例所規定之情形時，應填製舉發違反道路交通管理事件
    通知單，若被查獲之行為人為受處分人時，應將該通知單填
    記後交付該行為人簽名或蓋章收受之，拒絕簽章者，並記明
    其事由，視為已收受，違反道路交通管理事件統一裁罰基準
    及處理細則第11條第1項第1款亦有明定。經查：
（一）異議人並不否認「伊於94年4月19日7時5分，確實曾經駕
      駛車牌號碼L3—4909號自小客車，沿宜蘭縣蘇澳鎮○○路
      行駛，於通過設有燈光號誌管制之聖愛路與聖湖路交岔口
      後，遭警方以闖紅燈之理由攔停開單告發，惟伊否認有違
      規事實，遂拒絕簽收警員所開立之舉發違反道路交通管理
      事件通知單。」之事實（見本院卷第3、8、14、15頁），
      且證人即舉發員警游正達、蔡國亨亦均證稱「因為異議人
      拒簽拒收本件舉發違反道路交通管理事件通知單，所以我
      們就在舉發違反道路交通管理事件通知單上註記異議人拒
      簽拒收。」等語明確（見本院卷第16、17頁），是依上開
      違反道路交通管理事件統一裁罰基準及處理細則第11條第
      1項第1款之規定，本件舉發違反道路交通管理事件通知單
      已合法送達予異議人收受。
（二）其次，證人即舉發員警游正達已於本院調查時結證「本件
      舉發違反道路交通管理事件通知單是蔡國亨開立，舉發時
      我在場，我有看到異議人違規的事實。94年4月19日7時5
      分許，我與蔡國亨駕駛警車沿宜蘭縣蘇澳鎮○○路由馬賽
      往蘇澳市區方向巡邏，看到異議人駕駛車號L3-4909號自
      小客車，亦沿著聖愛路由馬賽往蘇澳市區方向行駛，到了
      聖愛路與聖湖路交岔路口，我在異議人車子後方約100公
      尺處，看到異議人超越停在上開交岔路口等紅燈的一部車
      子後闖越紅燈，繼續往蘇澳方向行駛，我們就尾隨異議人
      ，在500公尺後之蘇澳馬場附近攔下異議人，並於告知異
      議人已闖紅燈後，由蔡國亨開立舉發通知單，但異議人並
      不承認闖紅燈，亦拒絕簽收舉發單，我們就在舉發單上註
      記異議人拒簽拒收。我沒有看錯，異議人確實有闖紅燈的
      行為。」等語綦詳（見本院卷第15、16頁），核與證人即
      另一舉發員警蔡國亨於本院調查時所結證「本件舉發違反
      道路交通管理事件通知單是我開立的，我有看到異議人闖
      紅燈的事實。94年4月19日7時5分許，我與游正達駕駛警
      車沿宜蘭縣蘇澳鎮○○路由馬賽往蘇澳市區方向行駛，異
      議人亦駕駛車號L3-4909號自小客車沿聖愛路由馬賽往蘇
      澳市區方向行駛，到了聖愛路的一個T字路口，我在異議
      人車子後方約100公尺處，看到異議人從左邊超越前面所
      停的一部車子後，闖越T字路口紅燈，往蘇澳方向行駛，
      我們就在T字路口500公尺後之蘇澳馬場前將異議人攔下，
      我請異議人出示行照、駕照，告知異議人已闖紅燈，並開
      立舉發單，異議人說他沒有闖紅燈，且拒簽拒收舉發單，
      我就在舉發單上面註記異議人拒簽拒收。我確實有看到，
      異議人確實有闖紅燈。」之情節相符（見本院卷第17頁）
      ，並有舉發違反道路交通管理事件通知單1件、現場圖2件
      在卷可稽。而證人游正達、蔡國亨雖係本件原處分機關認
      定異議人有前揭違規行為之舉發員警，然因異議人並無法
      舉出或請本院調查任何對其有利之證據資料，以使本院對
      證人所供述之異議人違規事實產生任何合理之懷疑，且於
      本件卷存證據資料內，亦無任何積極證據足以證明證人游
      正達、蔡國亨上開供述係屬虛偽，更無足以令人顯信渠二
      人供述為不可採之品性證據或前科證據存在，且衡諸證人
      游正達、蔡國亨與異議人素不相識，並無宿怨，亦無仇隙
      ，渠二人顯無自陷於偽證罪之追訴而構詞誣賴異議人之理
      ，故自不得以證人游正達、蔡國亨為本件開單告發員警，
      即全盤抹煞渠等在訴訟上之證人資格或其證詞之真實性。
      換言之，證人游正達、蔡國亨所為之前揭證詞，應堪信為
      真實，異議人空言否認證人游正達、蔡國亨證詞之真實性
      ，並辯稱「伊於通過聖愛路與聖湖路交岔路口時確實是綠
      燈，是經過路口後才變成紅燈，伊並未有闖紅燈之違規行
      為。」云云，自不足採。
（三）再者，交通警察製單舉發違反道路交通管理處罰條例所列
      之違規行為，係公務員基於職務上之權力，依法所為之公
      法上行為，基於公務員為公法上行為具有公信力之原則，
      該行政行為當可被推定為真正，其據以依法處分之事實認
      定原則上亦應被推定為正確無誤。而本此公信原則，立法
      者更於（94年12月31日修正施行前）道路交通管理處罰條
      例第92條第3項為授權之規定，授權交通部、內政部制定
      違反道路交通管理事件統一裁罰基準及處理細則，俾使執
      勤員警得當機處分以達維護交通秩序、安全之行政目的。
      更何況，交通違規行為通常於瞬間發生並結束，若要求執
      勤員警所有的舉發行政行為均需預留照相、錄音、錄影或
      其他科學證據以證其實，則國家維護交通秩序、安全之行
      政措施勢必窒礙難行，故刑事訴訟法就犯罪證據有關之規
      定中，與屬行政秩序罰之交通違規裁罰本質不合之部分，
      於道路交通案件處理程序內，自不在準用之列。從而，異
      議人既未就舉發員警之舉發有誤提出相關證據以供調查，
      本院經查亦無任何證據足資證明舉發員警有捏造事實違法
      取締之情事，則舉發員警本其維護交通秩序、安全職責所
      為之本件舉發，自應受到合法、正確之推定，異議人空言
      辯稱「伊並未有闖紅燈之違規行為，舉發及裁決機關均未
      能提出伊違規之科學證據。」云云，諉無足取。
（四）從而，異議人於舉發之時間，駕駛車牌號碼L3—4909號自
      小客車，沿宜蘭縣蘇澳鎮○○路行駛，於行經聖愛路與聖
      湖路（裁決書誤繕為聖愛路，然此一記載錯誤，並未損及
      異議人本件違規行為之特定性及同一性，自僅須予以更正
      即可，尚不因此而影響本件舉發及裁決之合法性，附此敘
      明。）交岔口處，於設有燈光號誌管制之交岔路口闖紅燈
      之違規事實，已堪認定。
四、綜上所述，原處分機關所為之本件裁決，核與前舉（94年12
    月31日修正施行前）道路交通管理處罰條例第53條、第63條
    第1項第3款之規定相符，並無違法或不當之處（按：主管機
    關就違反道路交通管理事件所為之裁罰，屬於行政秩序罰，
    則針對違反道路交通管理事件之裁罰所提出之聲明異議事件
    ，性質上乃屬於行政爭訟事件，依行政爭訟實體從舊之原則
    ，法院於審查裁決機關所為之裁罰處分是否違法或不當時，
    自應以裁罰當時之法律規定為據，故94年2月5日公布、95年
    2月5日生效施行之行政罰法第5條遂規定「行為後法律或自
    治條例有變更者，適用行政機關最初裁處時之法律或自治條
    例。但裁處前之法律或自治條例有利於受處罰者，適用最有
    利於受處罰者之規定。」。從而，於原處分機關94年11月2
    日為本件裁罰處分後，道路交通管理處罰條例雖於94年12月
    28日修正公布，同年月31日生效施行，其中關於該條例第53
    條、第63條之內容雖有部分修正，然依前揭行政爭訟實體從
    舊之原則，本院僅能以原處分機關為裁罰處分時之道路交通
    管理處罰條例相關規定作為審查其裁罰處分當否之依據，自
    不能援引94年12月31日修正施行之道路交通管理處罰條例之
    相關規定為審查依據，附此敘明。），故異議人以首揭情詞
    ，對於上開裁決提起異議，並無理由，應予駁回。
五、據上論斷，依道路交通案件處理辦法第19條，裁定如主文。
中    華    民    國    95    年    1    月     16    日
                  臺灣宜蘭地方法院交通法庭
                      法  官  劉 家 祥
以上正本證明與原本無異。
如不服本裁定，應於裁定送達後5日內，向本院提出抗告狀（應
附繕本）。
                      書記官  邱 淑 秋
中    華    民    國    95    年    1     月    19    日


司法院資訊處製作；財團法人民間司法改革基金會備份。
